【裁判字號】    97,易,922
【裁判日期】    971119
【裁判案由】    毒品危害防制條例
【裁判全文】
臺灣板橋地方法院刑事判決               97年度易字第922號
公  訴  人  臺灣板橋地方法院檢察署檢察官
被      告  乙○○
上列被告因毒品危害防制條例案件，經檢察官提起公訴（97年度
毒偵字第631號），本院判決如下：
    主  文
乙○○無罪。
    理  由
一、公訴意旨略以：被告乙○○基於施用第二級毒品之故意，於
    民國96年11月19日晚間在臺北縣政府警察局土城分局廣福派
    出所接受警方採尿前回溯四天內之某時，在不詳處所，施用
    第二級毒品甲基安非他命，嗣於同日晚間6 時20分許，在臺
    北縣板橋市○○○路16號樓梯間為警查獲，因認被告所為，
    係涉犯毒品危害防制條例第10條第2 項之施用第二級毒品罪
    等語。
二、按犯罪事實應依證據認定之，無證據不得認定犯罪事實；又
    不能證明被告犯罪者，即應諭知無罪之判決，刑事訴訟法第
    154 條第2 項、第301 條第1 項分別定有明文。次按認定犯
    罪事實所憑之證據，雖不以直接證據為限，間接證據亦包括
    在內，然而無論直接證據或間接證據，其為訴訟上之證明，
    須於通常一般人均不致有所懷疑，而得確信其為真實之程度
    者，始得據為有罪之認定，倘其證明尚未達到此一程度，而
    有合理之懷疑存在時，即難遽採為不利被告之認定，最高法
    院88年度臺上字第954 號判決意旨可資參照。
三、本件公訴意旨認被告乙○○涉犯上開施用第一級毒品罪，無
    非係以被告前揭時、地為警查獲後所採尿液呈甲基安非他命
    類陽性反應之濫用藥物尿液檢驗報告為其主要論據。訊據被
    告堅決否認有施用第二級毒品甲基安非他命之犯行：辯稱：
    伊為警查獲前並未施用甲基安非他命，其當晚因通緝遭警方
    查獲後，警員僅給一個塑膠杯子要伊到後方解尿，之後亦未
    在尿瓶上簽名或按捺指印，不知送檢之尿液是否確為其本人
    所解等語。經查：
(一)被告於前揭時、地為警查獲後，警方所送標記為被告檢體編
    號為0000000000-0號之尿液經送臺灣檢驗科技股份有限公司
    以EIA 酵素免疫分析法初步檢驗，及以GC/MS 氣相層析質譜
    儀法確認檢驗結果，確呈甲基安非他命陽性反應乙節，有該
    公司96年12月5 日編號CH/2007/B1102 號濫用藥物尿液檢驗
    報告、毒品案尿液編號及姓名對照表各一紙附卷可稽，是此
    部分之事實固堪認定。
(二)然依被告所述，其當時僅在空塑膠杯中解尿，並非其歷次因
    毒品案件接受採尿時所見過之尿瓶，亦未在該尿瓶上簽名或
    按捺指印，是上開警方所送之尿瓶中，是否確為被告之尿液
    ，即非無疑。雖證人即查獲警官甲○○於本院審理中證稱本
    案採尿過程均依照法定程序，派出所內隨時都有尿罐，並無
    被告所述拿塑膠杯採尿之必要，更無掉包尿液之動機等語，
    並非全然無據，惟經本院將上開編號之尿瓶送警政署刑事警
    察局鑑定DNA 及指紋結果為：「一、指紋鑑驗部分：乙○○
    尿液瓶捺印指紋鑑驗案，因指紋被條碼覆貼，造成紋線不清
    、特徵點不足，無法比對。二，DNA 鑑驗部分部分：本案尿
    液未檢出足資比對結果，無法與被告乙○○比對。」，有上
    開刑事警察局97年8 月12日刑醫字第0970080005號鑑驗書一
    紙在卷可按，換言之，並無法以科學鑑定之方式確認該瓶尿
    液為被告所有，或該尿瓶曾經被告所封緘按捺指印甚明。從
    而本件單憑證人甲○○之證述，本院認尚不足以確認該瓶尿
    液確為被告所解，是因鑑驗該瓶尿液所衍生之前揭濫用藥物
    尿液檢驗報告，即無從引為不利於被告之證據。
四、綜上所述，本件既無法證明送鑑定之上開尿液為被告當時所
    解，自不能僅憑上開尿液檢驗結果即逕認其係施用甲基安非
    他命，是本件依調查所得之證據，對被告是否有公訴意旨所
    指施用甲基安非他命之行為，猶有合理之懷疑，並未達有罪
    之確信。此外，復無其他足夠之積極證據可資證明被告確有
    公訴意旨所指施用第二級毒品之犯行，揆諸前揭法條及判決
    意旨，既不能證明被告犯罪，自應諭知被告無罪之判決。
據上論斷，應依刑事訴訟法第301 條第1 項，判決如主文。
本件經檢察官吳宗光到庭執行職務。
中    華    民    國    97    年    11    月    19    日
                  刑事第十四庭  法  官 張紹省
以上正本證明與原本無異。
如不服本判決應於送達後十日內向本院提出上訴狀。
                                書記官 周雅玲
中    華    民    國    97    年    11    月    21    日


司法院資訊處製作；財團法人民間司法改革基金會備份。
